臺灣高雄地方法院民事判決
111年度鳳小字第549號
原      告  新安東京海上產物保險股份有限公司高雄分公司

法定代理人  鄧政信  
訴訟代理人  朱少盟  
被      告  王瑞堂  
上列當事人間請求侵權行為損害賠償（交通）事件，本院於民國
111年11月17日言詞辯論終結，判決如下：
    主      文
被告應給付原告新臺幣壹萬參仟柒佰壹拾壹元，及自民國一一一
年五月十四日起至清償日止，按週年利率百分之五計算之利息。
原告其餘之訴駁回。
訴訟費用新臺幣壹仟元由被告負擔。
本判決第一項得假執行。但被告以新臺幣壹萬參仟柒佰壹拾壹元
為原告預供擔保，得免為假執行。
    事實及理由
一、按因侵權行為涉訟者，得由行為地之法院管轄，民事訴訟法
    第15條第1項定有明文。查本件被告住所地雖非本院管轄，
    惟本件侵權行為地為高雄市鳳山區，本院自有管轄權，合先
    敘明。
二、原告主張：被告於民國109年9月16日16時31分許，騎乘車牌
    號碼000-0000號普通重型機車（下稱肇事機車），於高雄市
    鳳山區光遠路與曹公路口處（下稱系爭地點），因未與前車
    之間應保持隨時可以煞停之距離，而不慎撞擊由原告承保車
    體損失險、訴外人李ＯＯ所有並由訴外人莊ＯＯ駕駛之車牌號碼
    000-0000號自用小客車（下稱系爭車輛）左後車尾（下稱系
    爭事故），致系爭車輛受損，送廠維修費用為新臺幣（下同
    ）14,746元（含零件費用4,970元、工資費用9,776元）。原
    告遂依保險契約賠付李ＯＯ，並依保險法第53條第1項規定取
    得代位權，原告自得代位向被告請求賠償，爰依民法第184
    條1項前段、第191條之2、第196條及保險法第53條第1項之
    規定提起本訴，並聲明：被告應給付原告14,746元，及自起
    訴狀繕本送達翌日起至清償日止，按週年利率5％計算之利息
    。
三、被告則以：被告對於系爭事故有過失，及肇事機車碰撞系爭
    車輛後，在系爭車輛後車燈罩刮劃約10公分之長度、左後方
    下面之黑色鈑金有擦痕等事實不爭執，惟系爭車輛行駛至系
    爭地點時，突然自快車道切換至慢車道並打右轉燈欲右轉曹
    公路，並未在交岔路口30公尺前顯示方向燈，因系爭車輛突
    然右轉造成其後方數十部機車均與其後車尾發生擦撞，系爭
    事故發生後僅有被告留在現場，其他機車騎士都已駛離，是
    莊ＯＯ對於系爭事故亦有過失。又原告提出之估價單，其中「
    左後燈總成」零件費用4,800元，肇事機車只有刮劃約10公
    分之長度，並無更換零件之必要，且「後保桿皮」烤漆費用
    4,455元、「行李箱蓋飾板」烤漆費用802元等部分均非肇事
    機車所致損害等語置辯。並聲明：原告之訴駁回。　　
四、本院得心證之理由： 
(一)按因故意或過失，不法侵害他人之權利者，負損害賠償責任
    ；汽車、機車或其他非依軌道行駛之動力車輛，在使用中加
    損害於他人者，駕駛人應賠償因此所生之損害；被保險人因
    保險人應負保險責任之損失發生，而對於第三人有損失賠償
    請求權者，保險人得於給付賠償金額後，代位行使被保險人
    對於第三人之請求權，民法第184項第1項前段、第191條之2
    前段及保險法第53條第1項前段分別定有明文。
(二)查原告主張被告侵權行為之事實，業據其提出汽車保險理賠
    申請書、行照、駕照、估價單、電子發票證明聯、車損照片
    、高雄市政府警察局道路交通事故當事人登記聯單、高雄市
    政府警察局道路交通事故初步分析研判表、理賠支付對象明
    細表為證（本院卷第15至29頁），並有本院職權調閱之系爭
    事故現場圖等資料附卷可稽（本院卷第31至46頁），又被告
    於本院審理時就系爭事故有過失不爭執(本院卷第112頁)，
    是本件調查證據之結果，堪信原告主張為真實。
(三)原告主張被告騎乘肇事機車行駛系爭地點，未與前車即系爭
    車輛保持隨時可以煞停之距離，應負系爭事故肇事全責，而
    被告固不否認對於系爭事故有過失，惟辯稱莊ＯＯ駕駛系爭車
    輛突然變換車道，及未在交岔路口30公尺前顯示方向燈等過
    失等語。經查：
　⒈按汽車駕駛人，駕駛汽車不依規定保持前後車距離，處600元
    以上1,200元以下罰鍰；汽車在同一車道行駛時，除擬超越
    前車外，後車與前車之間應保持隨時可以煞停之距離，不得
    任意以迫近或其他方式，迫使前車讓道，道路交通管理處罰
    條例第58條第1款、道路交通安全規則第94條第1項分別定有
    明文。查原告於A3類道路交通事故調查紀錄表稱：我駕駛系
    爭車輛行駛光遠路慢車道由東向西右轉曹公路至系爭地點時
    ，因右側仍有直行車，我見狀便煞車減速，隨後遭同向左後
    方之肇事機車碰撞，肇事機車前車頭撞擊系爭車輛左後車尾
    等語；被告於A3類道路交通事故調查紀錄表稱：我騎乘肇事
    機車行駛光遠路慢車道由東向西直行至系爭地點，與行駛同
    向前方欲右轉曹公路突然煞車減速之系爭車輛發生碰撞，肇
    事機車前車頭撞擊系爭車輛左車尾等語，有此等紀錄表在卷
    可稽(本院卷第33至36頁)，顯見系爭車輛行駛在肇事機車前
    方，兩車均沿光遠路由東向西行駛在慢車道上，被告於系爭
    事故發生後第一時間並無抗辯系爭車輛有變換車道或未在交
    岔路口30公尺前顯示方向燈等情。再參以本院於審理時勘驗
    系爭車輛裝設「後方」行車紀錄器檔案，勘驗結果：「一、
    播放程式時間：00分01秒至02秒：系爭車輛後方為車牌號碼
    00-0000號自用小客車(下稱A車)，被告戴著白色安全帽騎乘
    肇事機車出現在畫面右方；二、播放程式時間00分04秒：被
    告騎乘肇事機車超越A車，自系爭車輛右後方切換至左後方
    ，逐漸靠近系爭車輛後車尾，此際僅有肇事機車緊鄰系爭車
    輛後方；三、播放程式時間00分05秒至00分06秒：肇事機車
    前車頭與系爭車輛左後車尾發生碰撞。」一情，有本院勘驗
    筆錄在卷可憑（本院卷第221至225頁），從前開播放程式時
    間00分01秒至02秒之畫面可知，系爭車輛沿光遠路由東向西
    行駛在慢車道，其正後方有A車，而肇事機車與A車併行，行
    車紀錄器並無攝得系爭車輛突然自快車道變換至慢車道之行
    為，是被告辯稱莊ＯＯ駕駛系爭車輛有突然變換車道之過失，
    不足採信。又被告辯稱系爭車輛突然右轉造成其後方數十部
    機車均與其後車尾發生擦撞云云，惟觀諸播放程式時間00分
    04秒之畫面可知，系爭事故發生前僅有肇事機車緊跟在系爭
    車輛後方，系爭事故只有肇事機車與系爭車輛發生碰撞，並
    無其他肇事原因介入，是被告此部分抗辯，自屬無據。
　⒉次按右轉彎時，應距交岔路口30公尺前顯示方向燈或手勢，
    換入外側車道、右轉車道或慢車道，駛至路口後再行右轉；
    行車遇有轉向、減速暫停、讓車、倒車、變換車道等情況時
    所用之燈光及駕駛人之手勢，應依下列規定：一、右轉彎時
    ，應先顯示車輛前後之右邊方向燈光，或由駕駛人表示左臂
    向上，手掌向右微曲之手勢，道路交通安全規則第102條第1
    項第4款、第91條第1項第1款分別定有明文。查道路交通安
    全規則第102條第1項第4款規定係指車輛欲右轉彎「換入」
    外側車道、右轉車道或慢車道，應距交岔路口30公尺前顯示
    方向燈或手勢，始得變換車道。而系爭車輛在欲右轉曹公路
    「已」行駛在慢車道，業已認定如前述，自無道路交通安全
    規則第102條第1項第4款之適用，是被告辯稱莊ＯＯ駕駛系爭
    車輛有未距交岔路口30公尺前顯示方向燈或手勢之過失，不
    足採信。又系爭車輛欲右轉彎進入曹公路時，仍須遵守道路
    交通安全規則第91條第1項規定，即應顯示右邊方向燈光或
    由駕駛人表示右彎之手勢，然兩造於本院審理時就系爭車輛
    欲右轉曹公路時有顯示方向燈一情均不爭執，有兩造書狀在
    卷可稽(本院卷第105、123頁)，是以，系爭事故之發生，被
    告騎乘肇事機車沿光遠路由東向西行駛，系爭車輛行駛在肇
    事機車前方，肇事機車未與前車保持隨時可以煞停之距離，
    致肇事機車前車頭撞擊系爭車輛左後車尾，被告復未提出莊
    ＯＯ對於系爭事故有過失之其他事證，足認被告就系爭事故應
    負擔肇事全責，高雄市政府交通局車輛行車事故鑑定委員會
    鑑定意見書亦同此認定，有此鑑定意見書在卷可稽(本院卷
    第155至156頁)。原告既已依保險契約給付系爭車輛之維修
    費用，自得依上開法律規定代位行使對被告之損害賠償請求
    權。　　
(四)復按不法毀損他人之物者，被害人得請求賠償其物因毀損所
    減少之價額；負損害賠償責任者，除法律另有規定或契約另
    有訂定外，應回復他方損害發生前之原狀，前項情形，債權
    人得請求支付回復原狀所必要之費用，以代回復原狀，民法
    第196條、第213條第1項、第3項分別定有明文。又依民法第
    196條請求賠償物被毀損所減少之價額，得以修復費用為估
    定之標準，但以必要者為限，例如：修理材料以新品換舊品
    ，應予折舊，此有最高法院77年5月17日77年度第9次民事庭
    會議決議可資參照。故債權人所得請求者既為回復原狀之必
    要費用，倘以維修費用為估定其回復原狀費用之標準，則修
    理材料以新品換舊品時，即應予折舊。而關於固定資產折舊
    率又可分為平均法及定率遞減法。所謂平均法係以固定資產
    成本減除殘價後之餘額，按固定資產耐用年數表規定之耐用
    年數平均分攤，計算其每期折舊額，定率遞減法係以固定資
    產每期減除該期折舊額之餘額順序作為各次期計算折舊之基
    數，而以一定比率計算其折舊額。是依損害賠償之目的在於
    填補被害人實際損害之目的而言，應採用平均法計算折舊，
    較為公允。查原告業已賠付系爭車輛維修費用14,746元（含
    零件費用4,970元、工資費用9,776元），觀諸本院職權調取
    之系爭事故現場照片及原告提出車損照片，系爭車輛左後保
    險桿皮、後行李箱蓋飾板與左後尾燈均有刮損，及被告於本
    院審理時稱：肇事機車前輪胎擦撞系爭車輛左後車尾等語，
    有前開照片附卷可稽，及業據被告陳述在卷(本院卷第23、4
    3至46、95至101、113頁)，足認系爭車輛受損狀況係肇事機
    車碰撞所致。至於被告抗辯系爭車輛「左後燈總成」、「後
    保桿皮」、「行李箱蓋飾板」等受損部位，無維修之必要，
    並以上情置辯，惟左後燈為總成零件只能以更換新品方式，
    無法就燈殼刮劃部位進行單獨維修，而後保桿皮、行李箱蓋
    飾板等部位，均係肇事機車撞擊系爭車輛時受碰撞部位之一
    ，自有維修之必要，是被告所辯，礙難採信。而原告提出之
    估價單所載之修復內容（本院卷第19頁），經本院核對與系
    爭車輛前開認定之受損位置相符，堪認均屬必要之修復費用
    。而系爭車輛係108年7月出廠（本院卷第17頁），迄系爭事
    故發生時即109年9月16日，已使用1年3月（不滿1個月者以1
    月計），依行政院所發布之固定資產耐用年數表及固定資產
    折舊率表，自用小客車之耐用年數為5年，則零件扣除折舊
    後之維修費用估定為3,935元【計算方式：1.殘價＝取得成本
    ÷(耐用年數＋1)即4,970÷(5+1)≒828（小數點以下四捨五入）
    ；2.折舊額＝(取得成本－殘價)×1/（耐用年數）×（使用年數
    ）即(4,970－828)×1/5×（1+3/12）≒1,035（小數點以下四捨
    五入）；3.扣除折舊後價值＝（新品取得成本－折舊額）即4,
    970－1,035＝3,935】，另加計無庸計算折舊之工資費用9,776
    元，原告得請求被告賠償之系爭車輛維修費用應為13,711元
    （計算式：3,935元＋9,776元＝13,711元）。　
(五)末按遲延之債務，以支付金錢為標的者，債權人得請求依法
    定利率計算之遲延利息；應付利息之債務，其利率未經約定
    ，亦無法律可據者，週年利率為5％；給付無確定期限者，債
    務人於債權人得請求給付時，經其催告而未為給付，自受催
    告時起，負遲延責任。其經債權人起訴而送達訴狀，與催告
    有同一之效力，民法第233條第1項前段、第203條、第229條
    第2項亦分別定有明文。查原告起訴狀繕本於111年5月3日寄
    存送達被告（本院卷第59至61頁），自寄存之日起經10日即
    111年5月13日發生送達加催告之效力，準此，原告請求給付
    自起訴狀繕本送達翌日即111年5月14日起至清償日止，按週
    年利率5％計算之利息，於法並無不合，應予准許。
五、綜上所述，原告依據侵權行為及保險代位之法律關係，請求
    被告給付13,711元，及自111年5月14日起至清償日止，按週
    年利率5％計算之利息範圍，為有理由，應予准許，逾此範圍
    之請求，為無理由，應予駁回。
六、本件事證已臻明確，兩造其餘陳述及攻擊防禦方法核與判決
    結果不生影響，爰不逐一論述，附此敘明。至原告聲請本院
    向高雄市政府警察局鳳山分局(下稱鳳山分局)調取縣口0001
    號、縣衙007號之監視器畫面等語(本院卷第171至172頁)，
    惟本院函詢鳳山分局有無留存系爭地點附近路口監視器畫面
    ，其函覆稱：系爭事故僅有當時系爭車輛前、後行車紀錄鏡
    頭資料，另系爭事故地點相關監視器並無留存相關電磁紀錄
    等語，有鳳山分局111年1月3日高市警鳳分交字第111756074
    00號函在卷可稽(本院卷第199頁)，是本件除系爭車輛行車
    紀錄器檔案外，並無其餘監視器影像留存，併此敘明。
七、本件係就民事訴訟法第436條之8適用小額訴訟程序所為被告
    敗訴之判決，依同法第436條之20規定，應依職權宣告假執
    行，並依同法第436條之23準用第436條第2項，適用同法第3
    92條第2項規定，依職權宣告被告如預供擔保，得免為假執
    行。
八、又本件應適用小額訴訟程序，依民事訴訟法第436條之19第1
     項規定，法院為訴訟費用之裁判時，併確定訴訟費用額為1
    ,000元。另原告之訴雖一部有理由、一部無理由，然因原告
    確有提起本件訴訟必要，且起訴後應徵之裁判費至少為1,00
    0元（民事訴訟法第77條之13規定參照），是本院認應依民
    事訴訟法第79條規定，酌量情形由被告全部負擔。
中　　華　　民　　國　　111 　年　　12　　月　　20　　日
           　　　 鳳山簡易庭  法　官  藍雅筠
以上正本係照原本作成。　　　　　　　　　
民事訴訟法第436條之24第2項：對於本判決之上訴，非以違背法
令為理由，不得為之。
如對本判決上訴，須於判決送達後20日內向本院提出上訴狀，並
須表明原判決所違背之法令及其具體內容與依訴訟資料可認為原
判決有違背法令之具體事實之上訴理由。（均須按他造當事人之
人數附繕本）。
中　　華　　民　　國　　111 　年　　12　　月　　20　　日
                              書記官  蔡毓琦
訴訟費用計算式  裁判費（新臺幣）1,000元 合計            1,000元